臺灣新竹地方法院交通事件裁定　　　　100年度交聲字第250號
原處分機關　交通部公路總局新竹區監理所新竹市監理站
異　議　人
即受處分人　林清櫻
上列異議人因違反道路交通管理處罰條例事件，對交通部公路總
局新竹區監理所新竹市監理站民國100 年5 月27日竹監新四字第
裁51-F00000000號所為之違反道路交通管理事件裁決處分，聲明
異議，本院裁定如下：
    主  文
異議駁回。
    理  由
一、原處分意旨略以：聲明異議人即受處分人林清櫻（下稱異議
    人）所有之車號R3-3588 號自小客車，於民國100 年4 月3
    日16時15分許，在苗栗縣苑裡鎮○○路與建國路菜市○○路
    邊停車，為舉發單位即苗栗縣警察局通宵分局警員填掣苗縣
    警交字第F00000000 號舉發違反道路交通管理事件通知單（
    下稱舉發通知單），逕行舉發異議人在顯有妨礙他車通行處
    所停車，嗣異議人於舉發通知單上所載之應到案日期前向原
    處分機關提出申訴，經原處分機關函請舉發單位調查結果，
    仍認異議人有前揭違規行為，乃於100 年5 月28日以竹監新
    四字第裁51-F00000000號違反道路交通管理事件裁決書（下
    稱裁決書），依道路交通管理處罰條例第56條第1 項第5 款
    及違反道路交通管理事件統一裁罰基準表之規定，裁處異議
    人罰鍰新臺幣（下同）9 百元等語。
二、本件異議人聲明異議意旨略以：我駕駛上開車輛，固有原處
    分機關所指之於上開時、地停放之事實，惟係停放於無任何
    劃線之路邊，亦無任何禁止停車等之標示路邊臨時停車，本
    件基於上述理由及對於有妨礙他車通行處所停車之處分是如
    何鑑定？均有疑義，故為此聲明異議，請求撤銷原處分等語
    。
三、按汽車不得在顯有妨礙其他人、車通行之處所停車；汽車駕
    駛人在顯有妨礙其他人、車通行處所停車者，處6 百元以上
    1 千2 百元以下罰鍰，道路交通安全規則第112 條第1 項第
    9 款、道路交通管理處罰條例第56條第1 項第5 款分別定有
    明文，其立法目的主要係為避免阻礙其他車輛、行人通行，
    造成合法用路權人之不便，並避免發生車輛往來危險事故。
    又道路交通管理處罰條例第56條第1 項規定，係將在設有禁
    止停車標誌、標線之處所停車，及在顯有妨礙他車通行處所
    停車，二者併列為違規停車之處罰事由，足見汽車駕駛人在
    顯有妨礙其他人、車通行處所停車之違規處罰，並不以該停
    車處所劃設有禁止停車之標誌或標線為必要，且非所有無劃
    設標誌、標線之道路，均可任意停放車輛，駕駛人停車時仍
    應依各該道路現場之具體情形，斟酌其車輛種類、車體大小
    、停放方式及地點等項，以免妨礙其他人、車通行而受處罰
    。
四、經查：
  (一)異議所有之上開車輛於前揭時地停車之事實，為其坦承在卷
    ，並有舉發採證照片2 張、舉發通知單及裁決書附卷可稽（
    見本院卷第9 頁正反面、第12、21、23頁），堪予認定。
  (二)依據苗栗縣警察局通宵分局苑裡分駐所舉發交通違規單民眾
    申訴報告表載明：(一)案由：逕行舉發自小客車（車號：R3-3
    588 ）違規停車乙案，(二)職於100 年4 月3 日16時至18時執
    行本轄內菜市場附近周遭交通疏導勤務，時正值清明及下班
    交通繁忙時段，職巡邏疏導車輛行至苑裡鎮○○路與建國路
    菜市場口時，發現自小客車（車號：R3-3588 ）違規停車，
    職認該車輛違反交通管理處罰條例第56條第1 項第5 款在顯
    有妨礙其他人、車通行處所停車及同條例第6 款不緊靠道路
    右側停車，職衡量違反同條情節，認應以第5 款開罰為適。
    職於上述時地發現有多部車輛停車、臨時停車，職為維護交
    通順暢為優先，即以車用警報器鳴笛，此時多數車主皆已駕
    車離去，惟仍有少數車主未前來移車。職於現場環境觀察，
    發現自小客車（車號：R3-3588 ）有上述違規情事，以致後
    方來車皆以跨越雙黃線行駛，職認此情境，顯因未緊靠道路
    右側停車致妨礙其他車輛安全通行，認執法效力應以伸張，
    遂開單告誡。為維護當事人權利及執法之公信力，職偕同同
    仁駕駛巡邏車重回現場模擬情境，並繪製現場草圖以利本案
    釐清事實等語明確，此有苗栗縣警察局100 年8 月9 日苗警
    交字第1000034034號函及所檢附之上開報告表、現場草圖、
    違規舉發之照片及警員於100 年8 月4 日重返現場所攝照片
    4 張附卷可稽（見本院卷第20、23至25頁），先此敘明。
  (三)觀諸本件警員於100 年4 月3 日16時10分所拍攝之違規舉發
    採證相片，註記：受舉發車輛停於苑裡鎮○○路與建國路口
    處等語，另1 張於同時15分所拍攝之違規舉發採證相片，註
    記：現場觀察5 分鐘，見許多車輛皆因該車而跨越雙黃線行
    駛，車主亦未來移車，故依法舉發製單並夾於雨刷處等語（
    見本院卷第23頁），及警方於100 年8 月4 日16時51分所拍
    攝之照片，註記：返回現場並淨空現場等語，另1 張同時55
    分所拍攝之照片，註記：模擬還原現場情境（見本院卷第24
    頁），而該模擬還原現場情境，警員係以與異議人上開車輛
    大小相似之警車停放於異議人所停放位置，由另部警車從後
    方駛越，顯見確實需跨越雙黃線方能駛越甚明（見本院卷第
    24頁），參諸上開報告表及現場草圖，足認異議人上開車輛
    雖係停放在上開舉發地點路邊，然未緊靠路旁邊緣處停車，
    車體已佔用該道路同向車流車道大半位置，以致縮減該車道
    可供通行之寬度，致使同向來車之汽車駕駛人如欲沿該路段
    而行，須繞過該車佔用之道路而跨越雙黃線侵入對向車道，
    且須特意閃避對向來車始能通行，顯有使同向行駛車輛與對
    向車輛發生擦撞之可能，增加用路人之不便與危險，並影響
    交通之流暢，損及其他用路人之權益，是以異議人上開車輛
    停放於前揭地點，確有妨礙他車通行之甚明，從而，異議人
    徒憑己意，而任意停置車輛，自有違規之處。
  (四)況交通法律、法規之設置，不能任由個別人民自行判斷當否
    而決定是否遵守，否則法律即形同虛設，無法保障其他駕駛
    用路人之安全及權益，豈非所有違規人均可主張只要路面尚
    可供車輛通行，即無違規可言？是縱該路段未設禁止標線或
    所餘空間足供車輛來往，均無解異議人之違規行為，職是，
    異議人上開所辯尚無足執為其有利之認定。
五、綜上所述，本件異議人所有之上開車輛確有於前揭時、地，
    在顯有妨礙他車通行處所停車之違規行為，是原處分機關依
    道路交通管理處罰條例第56條第1 項第5 款及違反道路交通
    管理事件統一裁罰基準表之規定，裁處異議人罰鍰9 百元，
    核無違誤，亦屬允當，是本件異議為無理由，應予駁回。
據上論斷，應依道路交通管理處罰條例第87條第2 項、道路交通
事件處理辦法第18條，裁定如主文。
中    華    民    國   100    年    10    月    4     日
                  交通法庭法  官  林建鼎
以上正本證明與原本無異。
如不服本裁定，應於裁定送達後5 日內向本院提出抗告狀（需附
繕本）。
中    華    民    國   100    年    10    月    4     日
                          書記官  黃伊婕